臺灣宜蘭地方法院民事判決　　　　　　　 99年度訴字第373號
原　　　告　彰化商業銀行股份有限公司
法定代理人　陳淮舟
訴訟代理人　羅秀環
　　　　　　江怡蘭
被　　　告　李松根
訴訟代理人　包漢銘律師
被　　　告　賴榮德
訴訟代理人　林世超律師
上列當事人間請求清償債務事件，本院於中華民國99年12月29日
言詞辯論終結，判決如下：
    主  文
被告應連帶給付原告新臺幣壹佰柒拾伍萬元及自民國九十九年七
月一日起至清償日止，按週年利率百分之五點一五計算之利息，
暨自民國九十九年七月三十一日起至清償日止，逾期在六個月以
內，按上開週年利率之百分之十；逾期超過六個月部分，按上開
週年利率之百分之二十計算之違約金。
訴訟費用新臺幣壹萬捌仟參佰貳拾伍元由被告連帶負擔。
    事實及理由
一、原告主張：
（一）緣訴外人張振煌於民國90年6月26 日邀同被告擔任連帶保
      證人，向原告借款新臺幣（下同）200 萬元。原告於是日
      撥款200萬元，經陸續還款，迄至99年6月30日尚積欠本金
      175萬元，未予繳納。訴外人張振煌與被告遂於99年6月30
      日與原告簽訂展期約定書，約定將債務展期至109年6月26
      日，並約定自99年6月30日起按指標利率2.65％ 加碼年率
      2.5％計息（即5.15％）及逾期6個月以內按上開利率10％
      ，逾期超過6個月部分，按上開利率20％ 計算之違約金。
      訴外人張振煌與被告另於99年6月26 日以發票人身份簽立
      175 萬元之本票乙紙（以下簡稱：系爭本票）予原告，並
      為與上述展期約定書內容相同之利息、違約金約定。詎訴
      外人張振煌自99年7月1日起仍未依約繳付本息，依雙方約
      定，債務人任何一宗債務不依約清償時，所有債務均視為
      到期。今原告催討未果，迄未償還，被告既為訴外人張振
      煌之連帶保證人，自應負連帶之責，爰依消費借貸契約及
      連帶保證契約，請求被告連帶清償。
（二）被告於99年6月26 日簽立之系爭本票僅是原告借貸所徵提
      文件之一，並非本案之請求權基礎，清償期是否屆至，仍
      須審視保證書及授信約定書如何約定。今訴外人張振煌未
      依約履行且已死亡，而其繼承人皆拋棄繼承，依保證書第
      2條及授信約定書第5條第1款及第4款約定，無須催告，債
      務視為到期，原告請求即屬有據。又被告抗辯：原告未實
      際撥款云云，惟本件債務確為被告與訴外人張振煌於91年
      12月26日向原告借款債務之延續，因被告屆期未依約清償
      ，向原告申請展期，並簽立展期約定書交付原告，如原告
      未實際撥款，何以被告等人會簽立展期約定書，是被告所
      言，不足為採。再者，訴外人張振煌與原告間共有2 筆借
      款債權，一為短期放款純無擔保、一為房貸借款（無保證
      人）。訴外人張振煌於99年6月30 日申請就該短期放款純
      無擔保，展期變更為長期放款純無擔保，期間暫訂1 年，
      展期後第1次繳款日為99年7月26日，訴外人張振煌仍未依
      約清償，故所有借款均視同到期。經原告於99年7月28 日
      寄發催告函予被告賴榮德，被告賴榮德亦於99年7月29 日
      簽收，故被告辯稱：不知本件借款債務已到期云云，實無
      理由等語，並為如主文所示之聲明。
二、被告賴榮德則以：
（一）按定有清償期者，債權人不得於期前請求清償，民法第31
      6 條前段定有明文。本件原告請求之依據均係依系爭本票
      之內容，而系爭本票之清償日為109年6月26日，清償期既
      未屆至，原告提前請求清償即屬無據。
（二）依原告提供往來明細查詢資料，查詢日期為99年8月18 日
      ，會計科目為長期放款，初放日為90年6月26 日、到期日
      為109年6月26日，可見清償日為109年6月26日，且屬長期
      放款，業於90年6月26 日放款，被告簽發之系爭本票，並
      無實際付款記錄，僅單純換單，是原告主張：係於99 年6
      月26日借款175 萬元予張振煌云云，應就該借款事實負舉
      證責任。再者，利息暨係按月給付，系爭本票記載於「99
      年6月30 日放款」，則原告應就訴外人張振煌何時開始未
      清償利息，何時催告等負舉證之責，否則原告如何主張保
      證書第2 條所載：「主債務人對貴行（即原告）所負任一
      宗債務，依約不履行或到期（含視為到期）未為清償時，
      貴行得逕向保證人求償」之內容，又如何為遲延利息、違
      約金之請求。
（三）原告縱係依消費借貸契約法律關係請求被告給付，惟「消
      費借貸契約屬要物契約，因借用物之交付而生效力。借用
      人出具之借據（借用證），倘未表明已收到借款，致不足
      證明有交付借款之事實，且其對之又有爭執者，貸與人自
      仍須就交付借款之事實負舉證責任」、「又當事人主張有
      金錢借貸關係存在，須就其發生所須具備之特別要件即金
      錢之交付及借貸意思表示互相一致負舉證之責任，若僅證
      明有金錢之交付，未證明借貸意思表示互相一致者，尚不
      能認為有金錢借貸關係存在」，最高法院87年台上字第16
      11號判決、最高法院81年台上字第2372號判決可資參照。
      本件既為信用貸款，原告於90年間即已撥款予訴外人張振
      煌，每年只是更換手續（1年1期），被告於99年6月26 日
      簽立保證書、系爭本票時，原告並無實際付款行為，僅為
      換單而已。
（四）被告賴榮德於99年7月29日收受催告函，依展期約定書第4
      條：「從民國99年6月30日起，以每1個月為1期，共分120
      期，按期於當期末月26日平均攤還本息」，亦可見原告已
      同意訴外人張振煌分120期（10 年）攤還，自應依上開約
      定履行，且遲延利息亦應於催告後起算等語，資為抗辯。
      並聲明：1、原告之訴駁回。2、如受不利判決，願供擔保
      請准宣告免為假執行。
三、被告李松根則以：
    原告並未證明有撥款200 萬元之事實。又連帶保證契約與票
    據請求權屬相互牽連，原告應提出借貸以來歷年之授信契約
    書、本票及保證書等相關資料。因為每年換單時，關於金額
    及利率之約定並不同。再者，依展期約定書所示，原告已同
    意被告分期還款至109年6月26日，可否一次請求顯有疑義等
    語，資為抗辯。並聲明：1、原告之訴駁回。2、如受不利判
    決，願供擔保請准宣告免為假執行。
四、得心證之理由：
（一）原告主張：訴外人張振煌於90年6月26日向原告借款200萬
      元，原告於是日撥款200萬元，嗣於91年12月26 日變更連
      帶保證人為被告，兩造除簽訂保證書外，並簽訂授信約定
      書，經陸續繳款，迄至99年6月30日尚積欠本金175萬元，
      未予繳納，訴外人張振煌及被告再於99年6月30 日與原告
      簽訂展期契約書，約定按月分期還款至109年6月26日，被
      告並於是日與原告簽訂保證書及授信約定書，惟自99年 7
      月1 日起仍未依約繳付本息等情，業據其提出往來明細查
      詢、91年12月26日之保證書、授信約定書、99年6月30 日
      之保證書、展期契約書及授信約定書在卷可稽，堪信為真
      。依91年12月26日保證書首段之記載，被告係擔任債務人
      張振煌向原告借款200萬元之保證人，99年6月30日之展期
      契約書首段亦載明，展期之債務係債務人張振煌於90年 6
      月26日向原告借款200 萬元之債務，是被告於該展期約定
      書與91年12月26日、99年6月30 日保證書上簽名擔保之債
      務均係債務人張振煌於90年6月26日向原告借款200萬元之
      債務，債務係屬同一，是被告辯稱：被告於99年6月26 日
      簽立之保證書，原告並無實際付款行為云云，顯有誤會。
（二）依99年6月30日展期契約書第3條第2款：「自民國99年6月
      30 日起，按指標利率2.65加碼年利率2.5％（目前為年息
      5.15％）機動計息。」第6條第1款：「借款人（即張振煌
      ）如違反本展期約定書、授信約定書、原借貸憑證或其他
      一切相關約據，到期或經貴行主張視為到期，而未依約清
      償本金時，本金應自到期日（含視為到期日）或約定應清
      償日起（分期攤還者，自約定攤還日起），按本展期約定
      書所載借款利率或原借貸憑證所載遲延利息比較孰高者，
      計付遲延利息。」第6條第2款：「借款人如遲延清償借款
      本金及/ 或繳付利息時，本金應自到期日（含視為到期日
      ）或約定應清償日起（分期攤還者，自約定攤還日起），
      利息自應付息日起，其逾期在6 個月（含）以內者，按前
      項遲延利率之10％；逾期在6個月以上者，其超逾6個月部
      分，按前項遲延利率之20％計付違約金。」第7 條：「連
      帶保證人（即被告）僅此確認且同意本展期約定書之簽訂
      ，並仍願繼續擔任連帶保證人；各連帶保證人原有之連帶
      保證責任並不因本展期約定書之簽訂而受任何影響。」99
      年6月30日授信約定書第6條第9 款：「立約人如有下列情
      形之一時，無需由貴行（即原告）事先通知或催告，貴行
      得隨時減少對立約人之授信額度，或縮短借款期限，或主
      張其所負之一切債務視為一部或全部到期：....（九）立
      約人無論係以主債務人或保證人之身分，未能按期清償對
      金融機構或其他第三人之債務，或發生加速到期或准許加
      速到期之情事時。」99年6月30日保證書第2條：「主債務
      人對貴行所負任一宗債務依約不履行或到期（含視為到期
      ）未為清償時，貴行得逕向保證人求償，無需對主債務人
      先行求償、提訴或將其財產、擔保物先予強制執行... 」
      等規定，被告既為債務人張振煌之連帶保證人，而債務人
      張振煌、被告自99年6月30 日與原告達成債務展期、分期
      清償之協議後，迄今未繳付任何一期款項，被告復未主張
      已繳付、清償何一期款項，則依上開99年6月 30日授信約
      定書第6條第9款之規定，該175 萬元債務無需催告，即已
      全部到期，被告指摘：原告請求一次清償於法無據云云，
      尚無可採。況債務人張振煌、被告於99年6月30 日與原告
      簽定展期約定書，就債務人前於90年6月26 日向原告借款
      未償之餘額達成分期繳納之協議，是債務人張振煌與被告
      對原告所負之連帶債務係屬定有期限，債務人張振煌或被
      告本無待原告之催告，即應於期限屆滿前按期繳納，是被
      告辯稱：原告未舉證已為催告云云，亦屬無據。
五、綜上，原告本於消費借貸契約與連帶保證契約訴請被告連帶
    給付，於法有據，應予准允。至被告所辯則無足採。又本件
    原告並未聲請供擔保為假執行，則被告陳明願供擔保，請准
    免為假執行部分，容有誤會，附此敘明。
六、本件事證已臻明確，兩造其餘主張、陳述及攻擊、防禦方法
    ，對判決之結果不生影響，爰不一一論述，併此敘明。
七、訴訟費用負擔之依據：民事訴訟法第78條。
中    華    民    國    100    年    1    月    12    日
                  臺灣宜蘭地方法院民事庭
                      法  官  楊坤樵
以上正本係照原本作成。
如不服本判決，應於收受送達後20日內向本院提出上訴狀（應附
繕本）。
中    華    民    國   100    年    1     月    13    日
                      書記官  吳文雄